臺灣桃園地方法院刑事判決　　　　　　 95年度交易字第480號
公　訴　人　臺灣桃園地方法院檢察署檢察官
被　　　告　甲○○
上列被告因過失致死案件，經檢察官提起公訴（95年度偵字第18
675 號），嗣經本院裁定改依簡式審判程序，並由受命法官獨任
進行審判程序，判決如下︰
    主  文
甲○○因過失致人於死，處有期徒刑伍月，如易科罰金以參佰元
折算壹日，緩刑參年。
    事  實
一、甲○○於民國95年6 月24日上午，騎乘車牌號碼KK8-336 號
    重型機車後載友人謝俊峰，沿桃園縣八德市○○路由大湳往
    中壢方向行駛，於同日上午7 時30分許，行經同縣市○○路
    86號前，本應注意汽車行車時速不得超過50公里，且應注意
    車前狀況，隨時採取必要之安全措施，以避免發生危險，而
    依當時天候晴、日間有自然光線、路面乾燥無缺陷、且視距
    良好，並無不能注意之情事，竟疏未注意，仍以時速55公里
    至60公里間之速度超速向前行駛，適有徐來發騎乘腳踏車由
    中壢往大湳方向駛至欲穿越至對向車道，亦疏未注意車前狀
    況，貿然斜行穿越至甲○○車道，致2 車均因閃避不及發生
    碰撞，徐來發隨即人車倒地，而受有創傷性氣胸、多重肋骨
    骨折、右鎖骨骨折等傷害，雖甲○○立即將之送醫急救，仍
    延至同年7 月3 日晚間9 時12分許，因胸部鈍挫傷併右側多
    處肋骨骨折及氣胸傷重不治死亡。而甲○○在肇事後將徐來
    發送往醫院救治，經通知徐來發前妻乙○○至醫院並以電話
    報警處理，於警員陳杏林前往醫院處理，尚不知孰為犯罪人
    時，向員警承認為肇事之人，而接受裁判。
二、案經臺灣桃園地方法院檢察署檢察官相驗後自動檢舉偵查起
    訴。
    理  由
一、按刑事訴訟法第273 條之1 第1 項規定除被告所犯為死刑、
    無期徒刑、最輕本刑為3 年以上有期徒刑之罪、或高等法院
    管轄第一審案件者外，於審判期日前之程序進行中，被告先
    就被訴事實為有罪之陳述時，審判長得告知被告簡式審判程
    序之旨，並聽取當事人、代理人、辯護人及輔佐人之意見後
    ，裁定進行簡式審判程序。經查，本件被告甲○○被訴過失
    致死一案，為前開不得進行簡式審判程序以外之案件，且被
    告於本院行準備程序時就被訴事實為有罪之陳述，本院告知
    被告簡式審判程序之旨，並聽取被告之意見後，爰依刑事訴
    訟法第273 條之1 第1 項之規定，當庭裁定改依簡式審判程
    序並由受命法官獨任進行審判程序審判之，合先敘明。
二、前揭犯罪事實，業據被告甲○○於警詢、偵查及本院審理時
    均坦認不諱（見相驗卷第8 、9 、27頁、本院95年12月29日
    準備程序及簡式審判筆錄），核與證人謝俊峰於警詢及偵查
    中證述之情節相符（見相驗卷第10、11、28頁），並有警製
    道路交通事故現場圖、道路交通事故調查報告表(一)、(二)各1
    份、現場暨車損照片14幀附卷足佐。再者，被害人徐來發確
    係因本件車禍，致因胸部鈍挫傷併右側多處肋骨骨折及氣胸
    傷重不治死亡一節，亦據檢察官督同檢驗員孫孝賢相驗被害
    人屍體確認無訛，並製有勘驗筆錄、臺灣桃園地方法院檢察
    署法醫驗斷書、相驗屍體證明書各1 份及相驗照片3 幀附卷
    可稽。
三、按汽車行駛時，駕駛人應注意車前狀況，並隨時採取必要之
    安全措施，又行車速度依速限標誌或標線之規定，無標誌或
    標線者，不得超過50公里，道路交道路交通安全規則第94條
    第3 項、第93條第1 項第1 款分別規定甚明。被告甲○○騎
    乘上開車輛，於前揭時、地，行經前開速限為50公里之道路
    ，依法即負有上項注意義務，再觀諸卷附道路交通事故調查
    報告表(一)、(二)所示，肇事當時天候晴、日間有自然光線、路
    面乾燥無缺陷、且視距良好，並無不能注意之情事存在，竟
    疏未注意前開行車規定，於行經上開道路仍以時速55公里至
    60公里之速度超速前行，已據被告迭於警詢及偵審中供陳甚
    明，且未注意車前有被害人騎乘腳踏車斜向穿越至其車道之
    狀況，致生本件車禍，其有過失甚明。而本件車禍發生時被
    害人徐來發騎乘腳踏車自對向車道斜向穿越至被告行駛之車
    道時，苟其保持慎密，注意車前狀況，應可及早發現被告甲
    ○○所騎乘之機車正直行在該車道而能即時閃避，詎其違反
    前揭規定，疏未注意以致肇事，應堪認被害人就本件車禍之
    發生亦有過失，惟仍未能據以解免被告疏失之咎。公訴人漏
    未論述被害人徐來發騎乘機器腳踏車行經上開道路未注意車
    前狀況並隨時採取必要之安全措施，亦有違道路交通安全規
    則第94條第3 項之情形，應予敘明。又被害人徐來發係因本
    件車禍傷重不治死亡，被害人之死亡結果與被告之過失行為
    間顯有相當因果關係，被告甲○○自應負過失致人於死之責
    。綜上所述，本件事證明確，被告犯行已堪認定，應依法論
    科。
四、次按被告甲○○行為後，刑法業於94年2 月2 日修正公布，
    並自95年7 月1 日施行，而刑法第276 條第1 項之罪，法定
    刑為2 年以下有期徒刑、拘役或2 千元以下罰金，就法定罰
    金刑部分，依95年6 月14日修正公布，95年7 月1 日施行之
    刑法施行法第1 條之1 規定「中華民國94年1 月7 日刑法修
    正後，刑法分則編所定罰金之貨幣單位為新臺幣。94年1 月
    7 日刑法修正時，刑法分則編未修正之條文定有罰金刑者，
    自94年1 月7 日刑法修正施行後，就其所定數額提高為30倍
    。但72年6 月26日至94年1 月7 日新增或修正之條文，就其
    所定數額提高為3 倍」，經比較結果關於法定刑最高罰金部
    分，修正前後規定並無不同（新法以新臺幣為貨幣單位，修
    正施行後，就其所定數額提高為30倍，實際與行為時法罰金
    刑相同）。又修正前刑法第33條第5 款原規定：「罰金：1
    元以上」，依罰金罰鍰提高標準條例第1 條前段規定提高10
    倍，及現行法規所定貨幣單位折算新台幣條例第2 條換算為
    新台幣結果，為30元以上，而修正後則規定：「罰金：新臺
    幣1 千元以上，以百元計算之」，已將科處罰金之最低額提
    高至新臺幣1 千元以上，就法定刑最低罰金部分應以修正前
    之規定對於被告較為有利，故依修正後刑法第2 條第1 項前
    段規定，自應適用修正前第33條第5 款之規定。核被告甲○
    ○所為，係犯刑法第276 條第1 項之過失致死罪。被告於肇
    事後，將被害人送往醫院救治，於警員陳杏林據報前往醫院
    處理，尚不知孰為犯罪人時，向陳員當場承認為肇事人，而
    接受裁判，有桃園縣政府警察局道路交通事故肇事人自首情
    形紀錄表附卷可憑（見相驗卷第14頁），被告對於未發覺之
    犯罪自首而接受裁判，符合自首要件。而被告行為後，刑法
    第62條有關自首之規定，亦於95年7 月1 日修正公布施行，
    修正後刑法第62條前段規定自首係得減輕其刑，修正前第62
    條前段則規定為必減輕其刑，此項變動影響行為人之刑罰法
    律效果，係屬刑法第2 條第1 項之法律變更，經比較新舊法
    ，以修正前之規定較有利於被告，應依刑法第2 條第1 項前
    段規定，適用行為時即修正前刑法第62條前段規定減輕其刑
    。爰審酌被告駕車過失情節之輕重、被害人徐來發亦有過失
    之情節，及被告已與被害人家屬達成民事和解賠償損害（有
    卷附桃園縣八德市公所調解委員會調解書可稽）、及其犯後
    坦認犯行之態度等一切情狀，量處如主文所示之刑，又查被
    告行為時之刑法第41條第1 項前段規定：「犯最重本刑為5
    年以下有期徒刑以下之刑之罪，而受6 個月以下有期徒刑或
    拘役之宣告，因身體、教育、職業、家庭之關係或其他正當
    事由，執行顯有困難者，得以1 元以上3 元以下折算1 日，
    易科罰金。」，而易科罰金之折算標準，依修正前罰金罰鍰
    提高標準條例第2 條前段（現已刪除）規定，就其原定數額
    提高為100 倍折算1 日，則本件被告行為時之易科罰金折算
    標準，應以銀元300 元折算1 日，經折算為新臺幣後，應以
    新臺幣900 元折算為1 日。而95年7 月1 日修正公布施行之
    刑法第41條第1 項前段則規定：「犯最重本刑為5 年以下有
    期徒刑以下之刑之罪，而受6 個月以下有期徒刑或拘役之宣
    告者，得以新臺幣1 千元、2 千元或3 千元折算1 日，易科
    罰金。」，茲比較修正前後之易科罰金折算標準，以95年7
    月1 日修正公布施行前之規定，較有利於被告，應依刑法第
    2 條第1 項前段規定，適用修正前刑法第41條第1 項前段規
    定定其易科罰金之折算標準。末查，被告前未曾因故意犯罪
    而受有期徒刑以上刑之宣告，有卷附臺灣高等法院被告前案
    紀錄表可憑，犯後已與被害人家屬達成民事和解並賠償損害
    ，亦有前述調解書在卷足憑，顯見其悔意甚殷，經此教訓，
    自當知所惕勉而無再犯之虞，本院綜核各情認對被告所宣告
    上開之有期徒刑以暫不執行為適當，爰併予宣告緩刑3 年，
    以啟自新。
據上論斷，應依刑事訴訟法第273 條之1 第1 項、第299 條第1
項前段，修正後刑法第2 條第1 項前段、修正前刑法第62條前段
、第41條第1 項前段，刑法第276 條第1 項，刑法第74條第1項
第1 款，罰金罰鍰提高標準條例第1 條前段、修正前第2 條，判
決如主文。
本案經檢察官蔡宜均到庭執行職務。
中　　華　　民　　國　　96　　年　　1 　　月　　12　　日
                    交通法庭法  官  林惠霞
以上正本證明與原本無異。
如不服本判決，應於判決送達後10日內向本院提出上訴狀（應附
繕本），上訴於臺灣高等法院。
　　　　　　　　　　　　　　書記官　陳恩如
中　　華　　民　　國　　96　　年　　1　　月　　12　 　日
附錄本案論罪科刑法條全文：
刑法第276條
因過失致人於死者，處2 年以下有期徒刑、拘役或2 千元以下罰
金。
從事業務之人，因業務上之過失犯前項之罪者，處5 年以下有期
徒刑或拘役，得併科3 千元以下罰金。
